【裁判字號】    98,上訴,3905
【裁判日期】    990415
【裁判案由】    違反槍砲彈藥刀械管制條例等
【裁判全文】
臺灣高等法院刑事判決                98年度上訴字第3905號
上  訴  人
即  被  告  甲○○
選任辯護人  法律扶助律師  吳濟行律師
上列上訴人即被告因槍砲彈藥刀械管制條例案件，不服臺灣臺北
地方法院98年度訴緝字第29號，中華民國98年8月14日第一審判
決（起訴案號：臺灣臺北地方法院檢察署93年度偵字第4787、
7551號），提起上訴，本院判決如下：
    主  文
上訴駁回。
    事  實
一、甲○○前因違反槍砲彈藥刀械管制條例案件，經最高法院於
    民國（下同）90年2月22日以90年度台上字第3534號判決判
    處有期徒刑1年10月，併科罰金新臺幣（下同）90,000元確
    定，經臺灣桃園地方法院於91年12月18日以91年度聲字第
    3056號裁定假釋付保護管束，並於92年1月16日因易服勞役
    改繳罰金出監，而於同年4月9日保護管束期滿，假釋未經撤
    銷而視為執行完畢。
二、甲○○與吳垂勇前為羅裕琳所經營金支玉葉酒店員工，因甲
    ○○、吳垂勇受託處理美商江盈電子公司產權糾紛，甲○○
    先於93年2月11日與乙○○及不詳年紀姓名友人2人，一同前
    往彰化縣二林鎮○○街385號李俊賢住處商談該產權處理情
    形，復與吳垂勇於同年月12日凌晨1時許，前往臺北市○○
    ○路○段292號彰化縣同鄉會籌備處址商討上開產權事宜，因
    與李俊賢發生口角，李俊賢遂於上址毆傷吳垂勇，甲○○則
    見狀逃逸（李俊賢傷害部分，業經臺灣臺北地方法院以93年
    度易字第1131號判決公訴不受理確定），李俊賢並因耳聞甲
    ○○等人欲對其家人不利，而於同日5時許率眾駕車衝撞羅
    裕琳位於臺北縣新莊市○○路327之1號之九求精密工業有限
    公司大門。詎甲○○因懷恨在心，擬伺機報復洩憤，乃向羅
    裕琳商借槍彈未果，而明知未經許可，不得持有制式手槍及
    子彈，竟基於持有槍彈以恐嚇他人之概括犯意，於不詳時、
    地，自不詳之人處，取得德國SIG SAUER廠製P226型，口徑9
    mm制式半自動手槍、巴西TAURUS廠製PT915型，口徑9mm制式
    半自動手槍各1支、子彈23顆（含已擊發具殺傷力之子彈14
    顆；未擊發具殺傷力之口徑9mm之制式子彈9顆）、不具殺傷
    力之直徑約8.9mm之金屬彈頭土造子彈1顆（其中未擊發具殺
    傷力之制式子彈6顆、土造子彈1顆均經鑑定試射完畢），而
    同時持有後，連續於93年2月14日上午4時許，持上開巴西
    TAURUS廠製口徑9mm制式半自動手槍，至彰化縣二林鎮○○
    街385號李俊賢住處，朝大門射擊3發子彈，造成該址落地窗
    玻璃、鋁門、騎樓左側柱子上各有1彈孔，一樓客廳牆壁上
    有2處彈頭刮擦痕，復於同日下午11時50分許，持上開同一
    制式槍枝前往臺北市○○○路○段292號彰化縣同鄉會籌備處
    ，朝大門射擊11發子彈，造成該處鐵捲門上有10個彈孔、1
    個彈頭夾於鐵捲門縫處，而穿透鐵捲門後方鋁門玻璃、鋁框
    （毀損部分均未據告訴），以此加害生命、身體之事恐嚇李
    俊賢，使其心生畏懼，致生危害於安全。
三、甲○○為避免遭查獲上開犯行，旋於翌日（15日）上午2至3
    時許，至臺北市○○區○○路499號1樓乙○○住處門口，當
    面交付乙○○1只裝有上開2支制式手槍及剩餘制式子彈10顆
    （未擊發具殺傷力之口徑9mm之制式子彈9顆、不具殺傷力之
    直徑約8.9mm之金屬彈頭土造子彈1顆）之塑膠袋，委託乙○
    ○保管（乙○○所犯寄藏槍彈部分，業經本院以93年度上訴
    字第2765號判決判處有期徒刑2年，併科罰金100,000元確定
    ），嗣經乙○○於同年3月3日持前揭槍彈至臺北市政府警察
    局萬華分局就寄藏槍彈部分自首，並於偵查中供出係依甲○
    ○之要求保管上開槍彈，始悉上情。
四、案經乙○○自首並由臺北市政府警察局萬華分局報請臺灣臺
    北地方法院檢察署檢察官偵查起訴。
    理  由
壹、證據能力方面：
一、共同被告乙○○供述部分：
（一）乙○○於偵查中以證人身分所為之證述，業經具結，有證
      人結文在卷為憑，且乙○○既係自首而接受裁判，參酌其
      於歷次偵審程序中均未表示有何違法取供之情，復無顯有
      不可信之情況，是依刑事訴訟法第159條之1第2項規定，
      具證據能力。
（二）乙○○於警詢中所為之陳述，對被告而言，固屬被告以外
      之人之審判外陳述，惟乙○○於原審審理中經多次傳拘均
      未能到庭，復就乙○○之個人基本資料查詢結果顯示乙○
      ○已於96年3月13日遷出國外，並經另案通緝中，有原審
      囑託臺灣士林地方法院檢察署（以下簡稱士林地檢署）拘
      提證人乙○○函、士林地檢署函內湖分局拘提證人乙○○
      、臺北市政府警察局內湖分局函、及乙○○個人基本資料
      查詢結果、本院通緝紀錄表附卷可證，足認乙○○已滯留
      國外或所在不明而傳喚不到。另衡以乙○○與被告並無恩
      怨，無誣陷被告之動機，且乙○○係主動前往警局自首而
      製作筆錄，可認乙○○於司法警察調查中所為之陳述，無
      受不正取供之可能，具有可信之特別情況。此外，乙○○
      為受被告委託寄藏上開槍砲之人，其陳述自為證明犯罪事
      實之存否所必要，依刑事訴訟法第159條之3第3款規定，
      自具證據能力。
二、證人羅裕琳供述部分：
（一）按證人於審判中到庭以言詞轉述原供述之被告以外之人所
      陳述內容之「傳聞證言」，係傳聞證據，依傳聞法則，原
      則上不具證據能力，不得以之作為認定犯罪事實之依據。
      若原供述者已在審判中具結陳述，微論其陳述與傳聞供述
      是否相符，該傳聞供述應不具證據能力；必原供述者已死
      亡、因故長期喪失記憶能力、滯留國外或所在不明等因素
      ，致客觀上不能到庭陳述並接受詰問，而到庭之「傳聞證
      人」已依人證程序具結陳述並接受詰問，且該「傳聞證言
      」具備特別可信性及證明犯罪事實存否所不可或缺之必要
      性；或經當事人同意，法院復認具備適當性之要件時，法
      律就此雖未規定，惟基於真實之發現，以維護司法正義，
      本諸刑事訴訟法第159條之3、第159條之5立法時所憑藉之
      相同法理，始得例外作為證據（最高法院98年度台上字第
      5779號、97年度台上字第931號、96年度台上字第3900號
      判決意旨參照）。本件證人羅裕琳於警詢、偵查及審理中
      就關於被告持槍恐嚇部分犯行所為之陳述，其中於偵查中
      未經具結部分，依刑事訴訟法第158條之3規定，應無證據
      能力，又其聽聞自第三人（即吳垂勇）於審判外之陳述所
      為之轉述內容，要屬傳聞證言，且吳垂勇並無不能到庭接
      受交互詰問之情事，有吳垂勇於原審審理中到庭接受交互
      詰問之審理筆錄可佐，揆諸前開意旨，應認羅裕琳就此部
      分關於吳垂勇轉述之內容，無證據能力。
（二）至其餘關於證人羅裕琳本身所親身知覺、體驗部分之陳述
      ，業經原審傳喚證人羅裕琳到庭進行詰問程序，並經本院
      確認其於警詢時並無遭不法取供之情，是其於警詢時所為
      陳述與審理中所述不符部分，因斯時較無利害考量，自有
      證據能力。
三、按被告以外之人於審判外之陳述，雖不符刑事訴訟法第159
    條之1至第159條之4之規定，但經當事人於審判程序同意作
    為證據，法院審酌該言詞陳述或書面陳述作成時之情況，認
    為適當者，亦得為證據；當事人、代理人或辯護人於法院調
    查證據時，知有第159條第1項不得為證據之情形，而未於言
    詞辯論終結前聲明異議者，視為有前項之同意，刑事訴訟法
    第159條之5定有明文。查，除上述之相關證據外，本判決以
    下引用之被告以外之人於審判外之陳述，固均屬傳聞證據，
    惟被告及其辯護人、公訴人就該等審判外陳述之證據能力，
    於本院準備程序、審判中均不爭執，且迄至言詞辯論終結前
    ，就該等證據資料之證據能力亦未再聲明異議，揆諸前開法
    律規定與說明，爰逕依刑事訴訟法第159條之5規定，認該等
    證據資料均例外有證據能力。
四、又依刑事訴訟法第198條、第208條之規定，鑑定人或鑑定機
    關、團體，固均應由法院、審判長、受命法官或檢察官視具
    體個案之需要而為選任、囑託，並依第206條之規定，提出
    言詞或書面報告，始符合同法第159條第1項所定得作為證據
    之「法律有規定」之情形。然於司法警察機關調查中之案件
    ，為因應實務上量大、或急迫之現實需求，併例行性當然有
    鑑定之必要者，基於檢察一體原則，得由該管檢察長對於轄
    區內之案件，以事前概括選任鑑定人或囑託鑑定機關、團體
    之方式，俾便轄區內之司法警察官、司法警察對於調查中之
    此類案件，得即時送請先前已選任之鑑定人或囑託之鑑定機
    關、團體實施鑑定，以求時效（法務部92年9月1日法檢字第
    0920035083號函參照)。本件扣案之槍彈雖係由臺北市政府
    警察局萬華分局、彰化縣警察局二林分局、原審送請內政部
    警政署刑事警察局（下稱刑事警察局）鑑定，惟刑事警察局
    為臺灣高等法院檢察署檢察長事前概括選任鑑定機關，是刑
    事警察局所出具之93年3月9日刑鑑字第0930039211號、93
    年3月15日刑鑑字第0930049829號、93年3月25日刑鑑字第
    0930056616號槍彈鑑定書及93年4月20日刑鑑字第
    0930081824號函、98年7月1日刑鑑字第0980070978號函所為
    鑑定結果，均具有證據能力。
貳、認定上訴人即被告犯行所憑之證據及本院之判斷：
一、訊據被告固不否認羅裕琳是伊以前酒店的老闆，經羅裕琳介
    紹紀吉三，而幫忙處理江盈電子公司的事情，並於93年2月
    間至彰化縣二林鎮找李俊賢協調債務問題，回到臺北後，因
    吳垂勇表示跟李俊賢有點認識，要去談談看，後來即發生吳
    垂勇於萬華魚市○○○○路附近的屋內遭李俊賢毆打之事，
    吳垂勇被打那天，伊有問羅裕琳能不能幫忙，因為伊也很生
    氣，伊也有表示要和李俊賢他們拼輸贏，但是沒有人願意借
    伊槍等情，惟矢口否認有何公訴意旨所載之犯行，辯稱：伊
    沒有去開槍，吳垂勇被打時伊就趁機跑出來，吳垂勇還在裡
    面，伊四處找朋友幫忙想把吳垂勇救出來，後來沒有人願意
    幫忙，如果伊有槍的話，吳垂勇被打那天晚上伊就去找李俊
    賢，伊大約是2月10日到2月底住在羅國昌的家，且伊與乙○
    ○只是點頭之交的朋友，不知道乙○○家住哪裡，且那時伊
    已在羅東，不可能將槍彈委託乙○○保管云云。
二、經查：
（一）93年2月14日上午4時，彰化縣二林鎮○○街385號李俊賢
      住處遭人開槍示警，復於同日下午11時50分許，臺北市○
      ○○路○段292號彰化縣同鄉會籌備處遭人開槍射擊等情，
      業據證人李俊賢、洪天化、張閔傑證述明確（見7551號偵
      查卷第86至94頁）。又由乙○○持以向萬華分局自首寄藏
      槍彈犯行而扣案之槍彈，經送刑事警察局鑑驗結果，認該
      二槍枝分屬德國SIG SAUER廠製P226型、口徑9mm制式半自
      動手槍（槍枝管制編號：0000000000號）、巴西TAURUS廠
      製、口徑9mm制式半自動手槍（槍枝管制編號：
      0000000000號），均機械性能良好，可擊發同口徑制式子
      彈，皆具殺傷力；送驗子彈10顆中，9顆（試射6顆）均屬
      口徑9mm之制式子彈，皆具殺傷力，1顆為直徑8.9mm金屬
      彈頭之土造子彈，經實際試射，可擊發，惟發射動能甚微
      ，認不具殺傷力，有該局93年3月25日刑鑑字第093005661
      6號槍彈鑑定書在卷足憑（見4787號偵查卷第52至60頁）
      ，是上開扣案槍枝2支均為具有殺傷力之制式手槍、扣案
      制式子彈9顆（試射6顆）分屬槍砲彈藥刀械管制條例第4
      條第1項第1款、第2款規定之違禁物品，應堪認定。
（二）又上開巴西TAURUS廠製口徑9mm制式半自動手槍，係為彰
      化縣二林鎮○○街385號李俊賢住處、臺北市○○○路○段
      292號彰化縣同鄉會籌備處遭槍擊時，開槍之人所使用槍
      支等情，亦經內政部警政署刑事警察局函覆，彰化縣二林
      鎮○○街385號遭槍擊案所採集彈殼3顆，與上開巴西TAUR
      US廠製口徑9mm制式半自動手槍（槍枝管制編號：0000000
      000號）試射彈殼之彈底特徵紋痕相吻合，均認由該槍枝
      （槍枝管制編號：0000000000號）所擊發；另臺北市○○
      ○路○段292號彰化縣同鄉會籌備處遭槍擊案所採集之彈殼
      5顆，經以比對顯微鏡比對法與該局檔存涉槍彈頭、殼檔
      案資料即上開槍枝管制編號：0000000000號之試射彈殼比
      對結果，其彈底特徵紋痕均相吻合，認係該槍枝所擊發，
      是上開二址所查獲之彈殼均為同一槍枝所擊發，有該局93
      年3月15日刑鑑字第0930049829號鑑定書、93年3月9日刑
      鑑字第0930039211號鑑定書、93年4月20日刑鑑字第
      0930081824號函、98年7月1日刑鑑字第0980070978號函、
      附卷可稽（見4787號偵查卷第83至86頁、第97至104頁、
      第137頁；原審卷第215頁）。
（三）再彰化縣二林鎮○○街385號李俊賢住處，於93年2月14
      日上午4時許，遭人射擊3發子彈，造成該址落地窗玻璃、
      鋁門、騎樓左側柱子上各有1彈孔，一樓客廳牆壁上有2處
      彈頭刮擦痕，復於同日下午11時50分許，位於臺北市○○
      ○路○段292號彰化縣同鄉會籌備處，遭人持槍朝大門射擊
      11發子彈，造成該處鐵捲門上有10個彈孔、1個彈頭夾於
      鐵捲門縫處，並穿透至鐵捲門後方鋁門玻璃、鋁框等情，
      亦有彰化縣警察局93年2月14日彰警刑鑑字第93078號現場
      勘查報告表、現場照片、臺北市政府警察局萬華分局現場
      蒐證照片簿所示標示彈孔數目等件在卷可按（見4787號偵
      查卷第28至32頁、第121至126頁），而依上開彈孔數目、
      槍擊地點物品狀況，該子彈經擊發後均可穿透鐵捲門或分
      別於落地窗玻璃、鋁門、騎樓水泥柱留下彈孔痕跡，是此
      部分應認上開擊發子彈共14顆應均具有殺傷力無訛，參以
      本件扣案時所查獲之具殺傷力之子彈共9顆、土造子彈1顆
      合併計算，是本件被告所持有之具殺傷力子彈數量合計為
      23顆、不具殺傷力之子彈為1顆，要屬無訛。
（四）次查，扣案槍彈係由被告交付與乙○○等情，亦據證人乙
      ○○於偵查時具結證稱，「（問：為何上次93年4月1日警
      詢時及本署偵查時都說有去彰化二林？）我上次警訊及偵
      查中說有去，我確實有去。2月11日晚上與甲○○即「小
      張」及另外2人是王的朋友我不認識... 」、「（問：
      王某何時地交槍彈與你？）2月15日凌晨約2、3點，在我
      內湖的家（新明路449號1樓）交給我二把槍、10粒子彈，
      說東西先放在我這裡，沒有說何時來拿走。他沒有說2月
      14日何人去開槍。他沒有叫我保管多久」、「（問：他有
      無說那包東西是何物？）他有說是兩把槍及10粒子彈」、
      「（問：是何人叫你出來投案？）甲○○。好像是2月底
      他打電話告訴我說叫我拿那兩把槍去自首，我有答應。他
      說二林那他開了3槍，萬華那裡他開了10幾槍。... 」
      、「（問：王要如何補償你？）內容沒有說，只說等我出
      獄會好好照顧我... 」等語明確（見4787號偵查卷第130
      至133頁）。又證人羅裕琳於警詢時所陳稱其親身經歷之
      內容：「... 來了3、4台車，用車將我公司鐵門及水族箱
      撞壞了，第2天上班時，甲○○很氣憤，說要找朋友跟他
      輸贏... 」等語（見7551號偵查卷第20頁），及證人李俊
      賢所證稱，「... 而同年於2月11日19時許，小羅教唆綽
      號億仔夥同4名不詳男子乘坐一輛朋馳320藍色自小客車號
      不詳，至我（彰化縣二林鎮○○街385號）家中... 」等
      語大致相符（見7551號偵查卷第87頁）；復參以證人乙○
      ○既係自行投案，其於偵查中為上開證述時並有律師在場
      ，且於當時既不知所可能面臨刑期為何、被告尚未違反其
      承諾照顧生活之情況下，既願意自首投案，亦未造成重大
      人員傷亡，應無刻意設詞誣陷被告之必要，且被告亦確曾
      先後前往上址二處遭槍擊地點，是被告確有持扣案之槍枝
      、子彈，並以開槍射擊上開二址方式恐嚇李俊賢等情，自
      可認定。
（五）被告雖以前詞置辯，惟查：
      1.被告經通緝到案之後，於羈押庭時先否認認識乙○○，
        次於準備程序時改稱認識乙○○，就是否認識乙○○此
        一單純之事實，竟有前後不一致之供述；且被告亦自陳
        曾與乙○○一起搭同部車前往彰化處理與李俊賢間之糾
        紛，證人羅裕琳於審理中亦證稱乙○○與被告為朋友，
        以前常會一起去自己所開的酒店等語（見原審卷第54頁
        、第113頁），衡諸常情，被告與乙○○若全然不熟，
        豈會同搭一車前往彰化處理糾紛，及一同前往酒店喝酒
        ，顯見被告與乙○○並非僅係其所稱「只是點頭之交的
        朋友」，被告之辯詞尚難採信。
      2.至被告辯稱於前開案發期間已前往羅東羅國昌住處云云
        ，然證人羅國昌於本院行詰問程序時，其先稱不知被告
        於案發期間身在何處，亦不記得被告來訪之日期，經辯
        護人提示2月14日是西洋情人節，是否有回憶什麼事情
        時，始稱93年2月13日或14日與被告及家人在家裡吃飯
        ，後於本院訊問時又稱確定於93年2月14日有與被告在
        家中吃飯，復於檢察官詰問除了93年2月11至2月15日外
        ，還有哪幾天也在羅國昌家中吃飯時，證人羅國昌均稱
        不知道，且於檢察官追問為何其他次吃飯日期都不曉得
        ，但93年2月11日至2月15日卻記得如此清楚時，羅國昌
        亦僅回答: 因為他剛好來我家，而非該段期間有何特殊
        情事以致記憶特別清楚等語（見原審卷第115至119頁）
        。綜觀證人羅國昌於該次審理程序所為之證述，核與一
        般證人雖能記憶特定情事，然就日期部分無法特定明確
        之情顯有不同，況本件證人羅國昌係於原審98年3月20
        日審理時而為上開證述內容，相距93年2月間已5年有餘
        ，又如何能清楚記憶上開特定日期，是證人羅國昌所為
        證述自屬有疑，不足為有利被告之認定。況參以上開證
        人李俊賢、羅裕琳分別所述被告於93年2月11日曾前往
        彰化，並於羅裕琳公司遭李俊賢糾眾開車衝撞翌日（即
        93年2月12日）表示要找朋友輸贏等語以觀，是被告自
        無可能自93年2月10日到2月底均住在證人羅國昌位於宜
        蘭的住處。
      3.又證人乙○○於警詢及偵查中雖就交付槍彈時點及交付
        者有前後不一致之供述，惟證人乙○○既於偵查中表示
        係一開始要為被告承擔案件，則其於93年3月3日自首時
        於警詢時為保護被告，謊稱係綽號小張之人交付槍彈，
        俟被告於同年月9日潛逃出境後，始於同年4月1日警詢
        時改稱係自被告處接受槍彈，且其後就交付情形及交付
        者均為大致相同之陳述，不再反覆，有證人乙○○警詢
        及偵查筆錄、被告入出境資料在卷可佐（見4787號偵查
        卷第35至38頁、第88至94頁、第110至113頁、第129至
        134頁；7551號偵查卷第107頁），是其於警詢時所述與
        偵查中經具結後證詞不一之處，亦尚未脫逸一般情理。
        另衡以證人乙○○係主動持前揭槍彈前往警局自首，其
        前後陳述應係出於自由意志，而無受司法警察影響之情
        事。
      4.況被告確有報復李俊賢之動機，且曾向羅裕琳商借槍枝
        欲報復李俊賢一事，亦據被告於原審審理中自陳不諱（
        見原審卷第54頁反面、第235頁）。而乙○○所繳交之
        槍彈係來自於被告之事實，已如前述，若非被告確於前
        揭時地持該槍向該二處所開槍恐嚇，殊難想像被告能於
        距第二次開槍時點（即93年2月14日下午11時50分許）
        相差不到3小時之時間內（即93年2月15日上午2至3時許
        ），即取得上開槍彈，並將其交付予乙○○，益徵被告
        確有持上開巴西TAURUS廠製口徑9mm制式半自動手槍（
        槍枝管制編號：0000000000號）向該二處所分別射擊3
        發及11發子彈，及持有德國SIG SAUER廠製P226型口徑
        9mm制式半自動手槍（槍枝管制編號：0000000000號
        ）、制式子彈9顆之犯行，要屬無疑。
      5.證人羅裕琳曾向檢察官表示被告時人在大陸，怕被羈押
        死在獄中，所以不會回來，因為他喉嚨有病越來越沒有
        聲音，且提出由被告女友陳瑤代被告於93年5月21日申
        請之長庚醫院診斷證明書1紙作為證據等情（見8115號
        偵查卷第57頁、第61頁），惟證人羅裕琳於原審審理時
        改稱：其於吳垂勇被打後就沒有再跟被告直接連絡，被
        告之診斷證明書係被告女友轉交，其再提出予檢察官云
        云（見原審卷第113至114頁）。被告於原審審理時辯稱
        該診斷證明書係因要在大陸續診，遂要求女友為其申請
        後，轉交予羅裕琳，請羅裕琳寄到大陸云云明顯矛盾（
        見原審卷第233頁、第234頁反面），且依據經驗法則，
        若確如被告所言，則該診斷證明書既係由被告當時女友
        所申請，以被告與其女友關係，大可直接寄至大陸予被
        告即可，殊無透過第三人羅裕琳迂迴轉寄，增添麻煩之
        可能，況羅裕琳於收到該診斷證明書後，亦非寄予被告
        ，而係提出於檢察官前，並為上開陳述，若非被告與羅
        裕琳有所聯繫，羅裕琳堪能取得該診斷證明書，而為上
        開言行？再者，被告於案發後即迅速出境，且在大陸期
        間，既與羅裕琳有所聯繫，當知自己被列為本案被告起
        訴之情，卻仍不為任何表示，繼續滯留大陸，並請羅裕
        琳提出該診斷證明書，衡情被告若確與本案犯行無關，
        其上開行止實違常理，顯見其應係害怕遭受刑事訴追，
        始潛逃出境。
（六）關於被告及其辯護人聲請調查證人乙○○於93年3月3日檢
      察官之訊問筆錄、93年4月20日之具結文、證人乙○○之
      前科與涉案記錄，以及鑑定扣案槍枝是否具被告之指紋等
      事項。惟，就檢察官於93年3月3日、93年4月20日之訊問
      筆錄部分，被告及其辯護人未舉提上開訊問筆錄有何部分
      係檢察官於偵查中使用不正方法取得供述而不得採為裁判
      之基礎，且證人乙○○業亦經具結在案（見4787號偵查卷
      第135頁）；又證人乙○○之前科與涉案記錄部分與本案
      犯罪事實不具任何關連性，是被告及其辯護人關於乙○○
      於93年3月3日檢察官之訊問筆錄、93年4月20日之具結文
      、證人乙○○之前科與涉案記錄之調查證據之聲請，核無
      必要。至扣案槍枝是否具有被告指紋部分，經本院將上開
      扣案二槍枝（槍枝管制編號：0000000000號、000000
      0000號）送刑事警察局鑑定，而鑑驗結果：未採獲可資比
      對指紋，有該局99年2月25日刑紋字第0990022340號鑑定
      書在卷可稽（見本院卷第49頁），易言之，上開扣案二槍
      枝上均無證人乙○○及被告之指紋，亦無其他人之指紋留
      存其上，則此部分之鑑定無任何意義，尚難執此為被告有
      利之認定。
三、綜上所述，被告上述否認犯行之所辯，於法要無可採。本件
    事證明確，被告未經許可，持制式手槍及子彈，並持以朝上
    開二址擊發，恐嚇李俊賢等犯行均堪認定，應予依法論科。
參、論罪科刑：
一、新舊法比較：
（一）被告行為後，刑法業於94年2月2日修正公佈，並於95年7
      月1日施行，參酌最高法院95年5月23日刑事庭第8次會議
      決議，修正後刑法第2條第1項之規定，係規範行為後法律
      變更所生新舊法律比較適用之準據法，於刑法施行後，應
      適用修正後刑法第2條第1項之規定，為「從舊從輕」之比
      較。另於比較時應就罪刑有關之共犯、未遂犯、想像競合
      犯、牽連犯、連續犯、結合犯，以及累犯加重、自首減輕
      暨其他法定加減原因（如身份加減）與加減比例等一切情
      形，本於統一性及整體性原則，綜其全部罪刑之結果而為
      比較，茲就比較情形分述如下：
    1.刑法第55條關於牽連犯之規定業經刪除，則被告所犯各罪
      ，應予分論併罰。比較新、舊法結果，適用被告行為時之
      法律即修正前刑法第55條牽連犯之規定，對被告較為有利
      。惟同條關於想像競合犯之規定，新法雖增列但書「不得
      科以較輕罪名所定最輕本刑以下之刑」，然僅係科刑之限
      制，為法理之明文化，非屬法律之變更，自無新舊法比較
      之問題（最高法院95年5月23日95年度第8次刑事庭會議決
      議參照）。
    2.被告持槍分別分別對李俊賢住處及彰化同鄉會籌備處射擊
      3發及11發子彈之二恐嚇行為，時間緊接，方法相同，均
      觸犯構成要件相同之罪名，顯基於概括犯意反覆為之，依
      修正前刑法第56條規定，應論以連續犯一罪；而刑法修正
      後，刪除連續犯之規定，所犯各罪應依數罪併罰之規定分
      論併罰，是新舊法比較之結果，以修正前之法律較有利於
      行為人。
    3.刑法第47條關於累犯之規定：「受有期徒刑之執行完畢，
      或受無期徒刑或有期徒刑一部之執行而赦免後，5年以內
      再犯有期徒刑以上之罪者，為累犯，加重本刑至二分之一
      」，業經修正為同條第1項：「受徒刑之執行完畢，或一
      部之執行而赦免後，5年以內故意再犯有期徒刑以上之罪
      者，為累犯，加重本刑至二分之一」，即限制以故意再犯
      者為限，方成立累犯。被告前案執行完畢5年以內故意再
      犯本件有期徒刑以上之罪，不論依修正前，或修正後之刑
      法第47條之規定，均構成累犯，對被告而言並無有利或不
      利之情形。
    4.罰金刑部分，刑法分則編各罪所定罰金刑之貨幣單位原為
      銀元，修正前刑法第33條第5款規定「罰金：1元（銀元）
      以上。」，而依罰金罰鍰提高標準條例規定，就72年6月
      26日前修正之刑法部分條文罰金數額提高2至10倍，其後
      修正者則不提高倍數，並依現行法規所定貨幣單位折算新
      臺幣條例規定，以銀元1元折算新臺幣3元；修正後刑法第
      33條第5款規定「罰金：新臺幣1,000元以上，以百元計算
      之」，刑法第33條第5款所定罰金貨幣單位經修正為新臺
      幣後，刑法分則各罪所定罰金刑之貨幣單位亦應配合修正
      為新臺幣，為使刑法分則編各罪所定罰金之最高數額與刑
      法修正前趨於一致，乃增訂刑法施行法第1條之1「中華民
      國94年1月7日刑法修正施行後，刑法分則編所定罰金之貨
      幣單位為新臺幣。94年1月7日刑法修正時，刑法分則編未
      修正之條文定有罰金者，自94年1月7日刑法修正施行後，
      就其所定數額提高為30倍。但72年6月26日至94年1月7日
      新增或修正之條文，就其所定數額提高為3倍」。從而，
      刑法分則編各罪所定罰金刑之最高數額，於上開規定修正
      後並無不同，惟修正後刑法第33條第5款所定罰金刑最低
      數額，較之修正前提高，自以修正前刑法第33條第5款規
      定較有利於被告，自應適用修正前刑法規定論處。另修正
      刑法係自95年7月1日起施行，在此之前，刑法分則編有關
      罰金刑之貨幣單位係銀元；且依刑法分則編應處罰金者，
      應適用罰金罰鍰提高標準條例第1條之規定；亦即應按各
      該具體條文制定或修正之時間先後，定其提高之倍數。惟
      被告行為後，刑法施行法增訂第1條之1，於95年6月14日
      經總統公布，並自同年7月1日起施行；該條規定：「中華
      民國94年1月7日刑法修正施行後，刑法分則編所定罰金之
      貨幣單位為新臺幣。94年1月7日刑法修正時，刑法分則編
      未修正之條文定有罰金者，自94年1月7日刑法修正施行後
      ，就其所定數額提高為30倍。但72年6月26日至94年1月7
      日新增或修正之條文，就其所定數額提高為3倍」。亦即
      自95年7月1日起，刑法分則編所定罰金之貨幣單位，由原
      來之銀元改為新臺幣；且94年1月7日刑法修正時，刑法分
      則編未修正之條文定有罰金者，自95年7月1日起，有關罰
      金之數額提高為30倍。刑法第310條第2項之罪自24年7月1
      日施行後即未再修正，依增訂刑法施行法第1條之1之規定
      ，其罰金以新臺幣為單位，數額應提高30倍。此與增訂前
      之罰金以銀元為單位，且適用罰金罰鍰提高標準條例第1
      條前段之結果應提高10倍，而新臺幣與銀元之比例為1：3
      ，換算結果亦為30倍者，並無不同。亦即增訂刑法施行法
      第1條之1之意旨，僅在使刑法規範之罰金刑之貨幣單位，
      一律改為新臺幣，並使增訂前後有關罰金刑提高之倍數一
      致，對被告而言，並無有利、不利之比較適用之問題，且
      此增訂之規定應屬罰金罰鍰提高標準條例第1條但書之情
      形，當無同條前段規定之適用，自應逕行適用刑法施行法
      第1條之1之規定。
    5.刑法第42條關於易服勞役之規定，其中第2項關於易服勞
      役之折算標準，移列至第3項，並由「以1元以上3元以下
      ，折算1日。但勞役期限不得逾6個月」，修正為「以新臺
      幣1,000元、2,000元或3,000元折算1日。但勞役期限不得
      逾1年」。然依被告行為時之刑罰法律，即修正前刑法第
      42第2項及修正前罰金罰鍰提高標準條例第2條（現已刪除
      ）「依刑法第42條第2項易服勞役者，均就其原定數額提
      高為100倍折算1日；法律所定罰金數額未依本條例提高倍
      數，或其處罰法條無罰金刑之規定者，亦同」等規定，易
      服勞役之折算標準最高為銀元300元即新臺幣900元，最低
      為銀元100元即新臺幣300元。比較新、舊法結果，以修正
      後之法律，對被告較為有利。爰併依刑法第2條第1項但書
      之規定，適用同法第42條第3項，就罰金部分均諭知易服
      勞役之折算標準。
    6.刑法第38條關於沒收之規定，修正後條文固作有修正文字
      以使適用更期明確，但無影響刑罰之法律效果，應屬文字
      修正，非屬法律之變更，無庸為新舊法比較，應適用裁判
      時之現行刑法第38條規定。
（二）綜上所述，本件經綜合觀察全部罪刑比較之結果，依修正
      後刑法第2條第1項前段規定，適用修正前刑法第55條、第
      56條、第47條第1項之規定。關於易服勞役之折算標準及
      期限，應依修正後刑法第2條第1項但書之規定，適用現行
      刑法第42條第3項之規定（最高法院95年5月23日95年度第
      8次刑事庭會議決議參照）。
二、核被告所為，係犯槍砲彈藥刀械管制條例第7條第4項之未經
    許可持有手槍罪、同法第12條第4項未經許可持有子彈罪及
    刑法第305條恐嚇危害安全罪。起訴書雖未引用刑法第305條
    ，惟於犯罪事實欄已明確記載開槍示警之事實，並經本院於
    審理程序中對被告踐行刑事訴訟法第95條之權利告知（見本
    院卷第70頁正、反面），本院自應予以審理。被告以一持有
    行為同時持有制式手槍2支，具殺傷力之子彈23顆（其中14
    顆業遭被告擊發，僅扣案9顆），觸犯構成要件不同之罪名
    ，為想像競合犯，應從一重之未經許可持有手槍罪論處。至
    公訴意旨雖未敘及被告持有具殺傷力而經擊發之子彈14顆部
    分，然此部分業與上開經起訴部分，有裁判上一罪之關係，
    本院自得併予審究，併此敘明。又被告持槍分別對李俊賢住
    處及彰化同鄉會籌備處射擊子彈3次及射擊子彈11次之恐嚇
    行為，時間分別緊接，行為無從分割，均屬接續行為而各應
    包括論以一罪。又被告所犯未經許可持有手槍罪與恐嚇危害
    安全罪之間，有方法結果之牽連關係，依修正前刑法第55條
    後段之規定，應從較重之未經許可持有手槍罪處斷。上開二
    址之恐嚇行為時間緊接，方法相同，均各觸犯構成要件相同
    之罪名，顯皆係基於概括犯意反覆為之，為連續犯，應依修
    正前刑法第56條之規定，論以一罪，並加重其刑。再被告有
    事實欄所載之犯罪科刑及刑之執行，有其臺灣高等法院被告
    前案記錄表1份在卷可稽，則被告於有期徒刑執行完畢後，5
    年內故意再犯本件有期徒刑以上之罪，為累犯，應依修正前
    刑法第47條第1項之規定加重其刑。
肆、對原審判決之評價及對上訴理由之准駁：
    原審以被告事證明確，因之適用槍砲彈藥刀械管制條例第7
    條第4項、第12條第4項，刑法第11項前段、第2條第1項前段
    、第305條、第42條第3項、第38條第1項第1款，修正前刑法
    第56條、第55條、第47條第1項，刑法施行法第1條之1等規
    定，並審酌被告僅因心生不滿而連續於上開二處所開槍報復
    ，恫嚇他人，雖未因而造成傷亡，惟已對社會治安及他人安
    全造成危害，暨其生活狀況，持有槍彈數量，檢察官所求刑
    度稍重等一切情狀，量處有期徒刑6年，併科罰金新臺幣
    150,000元，並就罰金部分諭知易服勞役之折算標準為以新
    臺幣1,000折算1日。並說明扣案之德國SIG SAUER廠製P226
    型，口徑9厘米制式半自動手槍（槍枝管制編號：
    0000000000號）、巴西TAURUS廠製PT915型，口徑9厘米制式
    半自動手槍（槍枝管制編號：0000000000號）各1支、制式
    子彈3顆均屬違禁物，應依刑法第38條第1項第1款之規定宣
    告沒收；送鑑定時經試射擊發之制式子彈6顆，已不具殺傷
    力，失其違禁物之性質；另於彰化縣二林鎮○○街385號李
    俊賢住處扣得之已擊發制式彈殼3顆、碎裂彈頭1包（實係彈
    頭銅包衣碎片及彈頭鉛心碎片），及於臺北市○○○路○段
    292號彰化縣同鄉會籌備處扣得之已擊發之口徑9mm銅包衣彈
    頭1顆、制式彈殼5顆、彈頭碎片1包（實係已擊發彈頭之銅
    包衣片2顆、另7顆分別係已擊發彈頭之銅包衣碎片及彈頭鉛
    心），既均因擊發而不具殺傷力，有內政部警政署刑事警察
    局93年3月9日刑鑑字第0930039211號鑑定書、93年3月15日
    刑鑑字第0930049829號鑑定書、93年3月25日刑鑑字第
    0930056616號鑑定書附卷可按，均非違禁物，自無從宣告沒
    收。核其認事、用法均無違誤，量刑亦稱妥適。被告上訴意
    旨，仍執陳詞否認犯罪，尚無可採，其執此上訴意旨任意指
    摘原判決不當，求予撤銷改判，為無理由，應予駁回。
伍、另扣案直徑約8.9mm之金屬彈頭土造子彈1顆，經認定不具殺
    傷力，已如前述，公訴意旨認該顆子彈為違禁物，容非事實
    ，尚有誤會，惟公訴意旨認此部分被告持有該顆不具殺傷力
    子彈之行為，與前開論罪部分有裁判上一罪關係，爰不另為
    無罪之諭知。
據上論結，應依刑事訴訟法第368條，判決如主文。
本案經檢察官郭棋湧到庭執行職務。
中    華    民    國    99    年    4     月    15    日
                  刑事第二十庭審判長法  官  楊貴雄
                                    法  官  周明鴻
                                    法  官  林銓正
以上正本證明與原本無異。
如不服本判決，應於收受送達後10日內向本院提出上訴書狀，其
未敘述上訴之理由者並得於提起上訴後10日內向本院補提理由書
（均須按他造當事人之人數附繕本）「切勿逕送上級法院」。
                                    書記官  張淨卿
中    華    民    國    99    年    4     月    19    日
附錄：本案論罪科刑法條全文
槍砲彈藥刀械管制條例第7條
未經許可，製造、販賣或運輸火砲、肩射武器、機關槍、衝鋒槍
、卡柄槍、自動步槍、普通步槍、馬槍、手槍或各類砲彈、炸彈
、爆裂物者，處死刑、無期徒刑或 7 年以上有期徒刑；處徒刑
者，併科新臺幣 3 千萬元以下罰金。
未經許可，轉讓、出租或出借前項所列槍砲、彈藥者，處無期徒
刑或 5 年以上有期徒刑，併科新臺幣 1 千萬元以下罰金。
意圖供自己或他人犯罪之用，而犯前二項之罪者，處死刑或無期
徒刑；處徒刑者，併科新臺幣 5 千萬元以下罰金。
未經許可，持有、寄藏或意圖販賣而陳列第 1 項所列槍砲、彈
藥者，處 5 年以上有期徒刑，併科新臺幣 1 千萬元以下罰金。
意圖供自己或他人犯罪之用，以強盜、搶奪、竊盜或其他非法方
法，持有依法執行公務之人所持有之第 1 項所列槍砲、彈藥者
，得加重其刑至二分之一。
第 1 項至第 3 項之未遂犯罰之。
槍砲彈藥刀械管制條例第12條
未經許可，製造、販賣或運輸子彈者，處 1 年以上 7 年以下有
期徒刑，併科新台幣 500 萬元以下罰金。
未經許可，轉讓、出租或出借子彈者，處 6 月以上 5 年以下有
期徒刑，併科新台幣 300 萬元以下罰金。
意圖供自己或他人犯罪之用，而犯前二項之罪者，處 3 年以上
10 年以下有期徒刑，併科新台幣 700 萬元以下罰金。
未經許可，持有、寄藏或意圖販賣而陳列子彈者，處 5 年以下
有期徒刑，併科新台幣 300 萬元以下罰金。
第 1 項至第 3 項之未遂犯罰之。

司法院資訊處製作；財團法人民間司法改革基金會備份。
